【裁判字號】    98,訴,834
【裁判日期】    980430
【裁判案由】    毒品危害防制條例
【裁判全文】
臺灣板橋地方法院刑事判決               98年度訴字第834號
公  訴  人  臺灣板橋地方法院檢察署檢察官
被      告  甲○○
上列被告因違反毒品危害防制條例案件，經檢察官提起公訴（九
十八年度毒偵字第六五○號），於被告為有罪之陳述後，本院合
議庭裁定由受命法官獨任依簡式審判程序審理，茲判決如下：
    主  文
甲○○施用第一級毒品，累犯，處有期徒刑拾月。
    事實及理由
一、犯罪事實：
  (一)甲○○前因施用毒品違反毒品危害防制條例案件，經檢察官
    送勒戒處所觀察、勒戒後，認有繼續施用毒品之傾向，再送
    戒治處所施以強制戒治，於民國九十五年四月二十五日因執
    行完畢而釋放，並由臺灣臺北地方法院檢察署檢察官以九十
    五年度戒毒偵字第六一號為不起訴處分確定。復因違反槍砲
    彈藥刀械管制條例案件，經臺灣臺北地方法院以九十四年度
    訴字第一二一四號判處有期徒刑一年四月確定，嗣經同法院
    以九十六年度聲減字第八八五號裁定減刑為有期徒刑八月確
    定，甫於九十六年七月十六日執行完畢。
  (二)甲○○基於施用第一級毒品與第二級毒品之犯意，於上開強
    制戒治完畢釋放後五年內之九十七年十二月八日十六時許，
    在其友人郭宗明位於臺北縣中和市○○路六０一號九樓二十
    七室之住處內，以將第一級毒品海洛因與第二級毒品甲基安
    非他命混合後，放置於吸食器內燒烤成煙吸食其煙氣之方式
    ，同時施用海洛因及甲基安非他命。嗣於同日十八時三十分
    許，警在上址郭宗明住處查獲郭宗明及同時在場之甲○○，
    並起獲郭宗明單獨所有之針筒一支、海洛因五包及安非他命
    一包（郭宗明所涉違反毒品危害防制條例案件另由臺灣板橋
    地方法院檢察署檢察官偵查），經警採集甲○○尿液囑託鑑
    定後，發覺其尿液檢體呈嗎啡及甲基安非他命陽性反應而查
    獲。
  (三)案經臺北縣政府警察局中和分局移送臺灣板橋地方法院檢察
    署檢察官偵查起訴。
二、證據：
  (一)被告甲○○於偵查中之部分自白，及於本院審理中之自白。
  (二)卷附臺灣檢驗科技股份有限公司出具之濫用藥物檢驗報告及
    其姓名代碼對照表各乙份（參偵查卷第十二、十三頁）。
  (三)臺灣高等法院被告前案紀錄表乙份。
  (四)又關於海洛因與甲基安非他命可否併用或混合施用之疑義，
    查吸毒者混用安非他命類及海洛因之例，並非罕見，據文獻
    報告指出，中樞神經興奮劑與鴉片類藥物，在成癮機轉之生
    理作用上共用同一路徑，其在多巴胺傳導路徑上的共同作用
    ，使得中樞神經興奮劑如安非他命、古柯鹼與鴉片類藥物如
    嗎啡、海洛因同時混用時，產生彼此效用加成的效果；成癮
    者常見同時使用安非他命及鴉片類藥物，此種方式可增強止
    痛作用及欣快感，且不會造成各別藥物使用時之副作用或毒
    性之加成，成癮者明顯感受到鴉片類藥物可以減輕因興奮劑
    所造成的焦慮症狀，此有卷附高雄市立凱旋醫院八十五年七
    月二十三日八十五高市凱醫勒戒字第三八四七號函影本可按
    ，自無何不能混用海洛因及安非他命之經驗法則存在。是以
    被告自白將海洛因與甲基安非他命混合施用，亦難謂無此可
    能性或有顯與常情不符之情形而加以排斥，復無其他事證可
    資認定確係分別施用海洛因及甲基安非他命，則被告係以混
    合海洛因及安非他命同時施用之方式而為上開犯行，堪予認
    定。又公訴人起訴書雖僅泛敘被告本件施用甲基安非他命犯
    行之行為時地為九十七年十二月八日二十時十分為警採集尿
    液前回溯九十六小時內某時及不詳地點，亦未敘明其施用海
    洛因與甲基安非他命之方式，然被告係以混合同時注射之方
    式施用海洛因與甲基安非他命，已如前述，且詳確之行為時
    間亦據其在本院審理中自承甚明，自應依本院調查所得而為
    其行為時、地及方式之事實認定。
三、論罪科刑之法律適用：
  (一)按海洛因、甲基安非他命分別為毒品危害防制條例第二條第
    二項第一款、第二款所定之第一級毒品及第二級毒品，核被
    告所為，係犯同條例第十條第一項之施用第一級毒品罪，及
    同條例第十條第二項之施用第二級毒品罪。其施用前持有海
    洛因、甲基安非他命之低度行為均為施用之高度行為所吸收
    ，不另論罪。被告以單一施用行為同時觸犯上開二罪名，為
    想像競合犯，應依刑法第五十五條之規定，從其中法定刑較
    重之施用第一級毒品罪處斷；公訴人認被告係先後施用第一
    級及第二級毒品而認被告所犯二罪應為分論併罰，容有誤會
    。又被告有事實欄所載犯罪科刑執行紀錄，有臺灣高等法院
    被告前案紀錄表附卷足參，其於有期徒刑執行完畢後五年內
    以故意再犯本件最重本刑為有期徒刑以上之罪，為累犯，應
    依刑法第四十七條第一項之規定加重其刑。末按觀察、勒戒
    或強制戒治執行完畢釋放後，五年內再犯第十條之罪者，檢
    察官應依法追訴，毒品危害防制條例第二十三條第二項定有
    明文；被告前因施用毒品違反毒品危害防制條例案件受如事
    實欄所示之強制戒治執行，於該強制戒治執行完畢釋放後之
    五年內，再犯本件施用毒品之犯行，符合同條例第二十三條
    第二項所定之「五年內再犯」類型，自應依法訴追處罰，附
    為敘明。
  (二)爰審酌被告有前述犯罪及施用毒品遭查獲之紀錄，有臺灣高
    等法院被告前案紀錄表附卷可考，素行不佳，且前經觀察勒
    戒、強制戒治執行完畢而經不起訴處分，本應知所惕勵，竟
    仍再為本件施用毒品之犯行，且同時施用二種毒品，顯見其
    仍無悔意，其施用毒品不惟戕害自身健康，對社會風氣亦足
    生重大影響，並斟酌其施用次數，及其於本院審理中坦承犯
    行，犯罪後之態度尚稱良好等一切情狀，量處如主文所示之
    刑，以資儆懲。
據上論斷，應依刑事訴訟法第二百七十三條之一第一項、第三百
十條之二、第四百五十四條第一項、第二百九十九條第一項前段
、毒品危害防制條例第十條第一項、第二項、第二十三條第二項
，刑法第十一條前段、第五十五條、第四十七條第一項，判決如
主文。
本案經檢察官陳伯均到庭執行職務。
中    華    民    國    98    年    4     月    30    日
                        刑事第九庭  法  官  楊博欽
以上正本證明與原本無異
如不服本判決應於送達後十日內向本院提出上訴狀
                                    書記官  呂妍旻
中    華    民    國    98    年    4     月    30    日
附錄本案論罪科刑法條全文：
毒品危害防制條例第十條
  施用第一級毒品者，處六月以上五年以下有期徒刑。
  施用第二級毒品者，處三年以下有期徒刑。


司法院資訊處製作；財團法人民間司法改革基金會備份。
